【裁判字號】    89,婚,495
【裁判日期】    890621
【裁判案由】    離婚
【裁判全文】
臺灣板橋地方法院民事判決  八十九年度婚字第四九五號
    原      告  乙○○
    被      告  甲○○
右當事人間離婚事件，本院判決如左：
    主    文
准原告與被告離婚。
訴訟費用由被告負擔。
    事    實
甲、原告方面：
一、聲明：求為判決如主文所示。
二、陳述：
  （一）被告於民國（下同）八十八年間自鋼鐵廠申請退休，將退休金拿去賭博輸光
        ，並再將房屋拿去第二胎貸款，又將貸款金錢輸光，導致家庭妻女生活難過
        ，雖經原告一再勸解，但毫無悔意，並毆打原告，今變本加厲，竟於八十九
        年四月二時日凌晨，於二位女兒、一位同學面前，毆打原告，並持家中菜刀
        要砍死原告，經小女兒跪地苦苦要求被告並搶其菜刀，大女兒趁機打開家中
        電捲們幫忙原告逃離家中，原告並至台北縣警察局樹林分局樹林派出所報案
        ，並由警員以警車將原告送往板橋亞東醫院急診，之後被告仍揚言要殺死原
        告不可，爰依民法第一千零五二條第一項第三、六款及第二項請求判決如訴
        之聲明。
  （二）兩造共有二間房子，新莊那間登記原告名義，樹林那間登記被告名義，被告
        將樹林的房子先後貸款七百萬元，連同退休金四百萬元全部輸光，新莊房子
        之前有貸款一百萬元，是要整修房子準備給小孩居住，後來又貸款三十萬元
        是因為今年女兒受傷，被告又無法繳納銀行貸款利息才又會貸款。
三、證據：提出診斷證書影本一紙為證，並聲請訊問證人林恩憶。
乙、被告方面：
一、聲明：駁回原告之訴。
二、陳述：
  （一）兩造於六十五年間結婚，婚後育有一子二女，被告原本從事早點生意，目前
        在清潔公司上班，早出晚歸，莫不未家庭而努力，而原告身為婦道人家，未
        能好好照顧家庭，克盡為人妻母應盡之責任，嗜賭如命，先是沉迷於大家樂
        、六合樂，嗣後又與人外出喝酒、唱歌，被告苦勸不聽，並與被告發生爭吵
        ，最後竟於八十六年四月八日離家出走，當天本來兩造約好一起去修理房屋
        ，結果被告又與一群朋友去唱歌，當晚被告一走了之，不知去向。
  （二）原告於八十八年四月八日離家後，一去不返，期間並擅自將被告以原告名義
        購買之房屋向銀行貸款一百二十萬元。被告再原告離家後，曾多方尋找，均
        無音訊，直到同年五月十三日，被告發現原告與男友一同出國旅遊，原告雖
        隨被告返家，但僅停留四十幾分鐘又離去，毫無留戀被告與兒女，叫被告情
        何以堪。
  （三）八十九年一月十五日被告女兒因發生車禍，經輾轉通知原告，原告始於二月
        二日回家看女兒，結果行李也沒有帶回來，女兒車禍賠償金十四萬元也被原
        告拿走，原告根本無心要與女兒共同生活。
  （四）被告絕對無殺害原告之行為與事實，完全是原告捏造，不擇手段，被告及三
        個子女均盼望原告能返家團聚。
  （五）原告是因為有男友，才會想離婚，樹林房子確實有貸款七百萬元，後來又貸
        款二百五十萬元，是為了維持家庭費用並找尋原告，另外又向被告姪子借款
        六百萬元。
三、證據：提出查詢人口案件登記表、建物謄本各一件為證。
    理      由
一、原告主張：被告於八十八年間退休後，先後將退休金及房屋第二胎貸款款項全部
    賭博輸光，導致家庭妻女生活難過，雖經勸解，毫無悔意，並於八十九年四月二
    十日凌晨，毆打原告，並持家中菜刀要砍死原告，經女兒協助始得逃離家中，之
    後被告仍揚言要殺死原告不可，爰依民法第一千零五二條第一項第三、六款及第
    二項請求判決如訴之聲明等語。
二、被告則以：兩造於六十五年間結婚，婚後育有一子二女，被告原本從事早點生意
    ，目前在清潔公司上班，早出晚歸，為家庭而努力，而原告嗜賭如命，並常與人
    外出喝酒、唱歌，經被告苦勸不聽，竟於八十六年四月八日離家出走，離家期間
    並擅自將房屋向銀行貸款一百二十萬元，八十九年一月十五日女兒發生車禍，原
    告更將女兒車禍賠償金十四萬元拿走，被告絕對無殺害原告之行為與事實，完全
    是原告捏造等語置辯。
三、查原告與被告係夫妻關係，為兩造所不爭執，並有證人即兩造之女兒林恩憶之證
    詞為證，應堪信為真實。
四、經查：原告於八十九年四月二十日凌晨因夜歸，遭被告打一巴掌倒地，被告繼續
    持家中刀狀鐵器作勢欲砍原告，嗣經二名女兒阻擋，始未得逞，原告即趁機逃離
    家中，因此受有頭部外傷及左膝部挫傷之傷害，之後並前往板橋亞東醫院急診等
    事實，業經證人林恩憶到庭證稱屬實，並有診斷證明書一紙附卷可稽，自應認定
    屬實。再就兩造婚姻情形而言，原告主張被告曾將房屋貸款七百萬元及四百萬元
    退休金賭博輸光一節，為被告所不爭執；且兩造於五、六年前即不斷發生爭吵，
    並曾表示要離婚，八十八年間，原告因遭被告毆打，致離家前往朋友家中居住，
    但每週仍至少一次與女兒見面；八十九年二月間，原告因大女兒受傷需人照顧，
    故返家照料至八十九年四月十九日止，翌日即又發生被告毆打原告之事件，導致
    原告再次離家，而於八十九年四月二十日凌晨原告遭被告毆打受傷、女兒欲將原
    告送醫之際，被告竟向女兒們表示：「要再捅一刀再送媽媽去醫院」一語等情，
    亦有證人林恩憶之證詞可稽。
五、按夫妻之一方受他方不堪同居之虐待者，得向法院請求離婚，民法第一千零五十
    二條第一項第三款定有明文。所謂不堪同居虐待，係指與以身體上或精神上不可
    忍受之痛苦，致無法繼續同居者而言。蓋婚姻係以夫妻之共同生活為目的，夫妻
    應以誠摯相愛為基礎，相互尊重、忍讓與諒解，且應互相協力保持其共同生活之
    圓滿、安全及幸福，因而夫妻應互相尊重以增進情感之和諧，防止家庭暴力之發
    生，此為維繫婚姻所必要。故夫妻一方之行為，凡有礙於他方配偶之人格尊嚴與
    人身安全（含肉體與精神上之痛苦），致夫妻無法繼續共同生活者，均應認符合
    民法第一千零五十二條第一項第三款規定「受他方不堪同居之虐待」。誠如前述
    ，兩造自五、六年前起已感情不睦，時有吵架行為，八十八年間，原告即曾因被
    告毆打行為而離家，嗣於八十九年四月二十日，被告再次毆打原告，並持刀狀鐵
    器作勢欲砍原告，且於女兒欲將原告送醫之際，竟仍表示要再捅原告一刀後再送
    醫院一語，被告如此行為，已經對原告造成重大之傷害，且被告一再以暴力手段
    ，企圖解決兩造間婚姻問題，顯然被告心中已非「以誠摯相愛為基礎」，更非「
    以相互尊重、忍讓與諒解為溝通方式」，致原告已無「互相協力保持其共同生活
    之圓滿、安全及幸福」之意願，更不惜以對簿公堂方式結束兩造婚姻關係，堪認
    原告確實受有身體上及精神上不可忍受之痛苦，而無法保持一安全及美滿之婚姻
    生活。從而，原告爰依首揭規定，訴請判決離婚，為有理由，應予准許。
六、兩造既經本院認定有不堪同居虐待之事由，已如前述，並准予兩造離婚，則原告
    另以其餘事由請求判決離婚，應屬為達同一目的之訴之合併，自無庸再予審酌論
    列，附此敘明。
七、結論：原告之訴為有理由，應依民事訴訟法第七十八條，判決如主文。
中      華      民      國    八十九    年      六      月    二十一    日
                                  臺灣板橋地方法院民事第二庭
~B法  官  劉以全
右為正本係照原本作成。
如對本判決上訴，須於判決送達後二十日內向本院提出上訴狀。
中      華      民      國    八十九    年      六      月    二十六    日
~B書記官  王麗珍


司法院資訊處製作；財團法人民間司法改革基金會備份。
